【裁判字號】    90,訴緝,435
【裁判日期】    901017
【裁判案由】    重傷害
【裁判全文】
臺灣臺中地方法院刑事判決                          九十年度訴緝字第四三五號
    公  訴  人  臺灣台中地方法院檢察署檢察官
    被      告  丙○○
    指定辯護人  本院公設辯護人  甲○○
右列被告因重傷害案件，經檢察官提起公訴（八十八年度偵字第一０五六五號），本
院判決如左：
    主  文
丙○○使人受重傷，累犯，處有期徒刑伍年陸月。
    事  實
一、丙○○曾於民國八十三年間，因犯妨害風化罪，經本院判處有期徒刑七月確定，
    甫於八十四年十月二十五日執行完畢，猶不知悔改。丙○○於八十八年一月廿四
    日下午四時許，在台中市○區○○路一六二號租住處之樓下，因瓦斯桶繳費之細
    故與另一房客乙○○發生爭執，丙○○竟基於重傷害之犯意，持行動電話朝乙○
    ○之頭部猛力敲擊，使乙○○之右眼眼球受有開放性外傷，經送醫手術救治後因
    視網膜剝離合併玻璃體出血，已達於視力喪失之重傷害程度。
二、案經乙○○訴由台中市警察局第一分局報告台灣台中地方法院檢察署檢察官偵查
    起訴。
    理  由
一、訊據被告丙○○固坦承於右開時地與被害人乙○○因瓦斯桶繳費之事情發生爭執
    ，然矢口否認涉有上開犯行，辯稱：當時係乙○○毆打伊，伊並未拿手機打乙○
    ○云云。惟查右揭犯罪事實，業據被害人乙○○於警訊、偵查中及本院調查時一
    再指訴不移，而證人即與被告及被害人共同租屋之施敏雄則於警訊中證稱：案發
    當時伊正要返回部隊收假，見到丙○○與乙○○發生爭執，並進而扭打，乙○○
    比較沒有還手，都是丙○○出手毆打乙○○較多，伊見狀即出面勸架，將倒地之
    乙○○扶起，發覺乙○○滿臉都是血，丙○○當時手機有損壞，丙○○並稱『行
    動電話值三萬多元』，有在罵乙○○之意思等語；證人即丙○○之友人黃博識則
    於警訊中證稱：當時丙○○表示要外出購買香菸，伊則在丙○○位於一樓之房間
    內等候，過一會兒伊在窗外見到丙○○與乙○○發生口角，其後看到丙○○出手
    推乙○○等語；證人即送乙○○就醫之陳聰賢則證稱：八十八年元月二十六日下
    午四時三十分至五時許，乙○○敲伊之房門表示很痛苦，要就醫，伊乃送乙○○
    至『仁愛醫院』就醫，後因醫生說眼球受傷很嚴重需要轉院，才又轉到『瑞容眼
    科』及『榮民總醫院』等語，核與被害人乙○○指訴情節互核相符，自堪採信。
    又被害人之右眼經診療後，狀況為「病患（即被害人）於八十八年一月二十四日
    右眼外傷至本院（即台中榮民總醫院）接收眼球縫補手術，於八十八年二月三日
    、二月六日及同年四月十七日接受視網膜剝離手術。現視網膜仍剝離合併剝離體
    出血。目前病患視力界於光感與無光感間。依美國眼科醫學會規定，視力小於零
    點壹以下，便屬『法定視力喪失』，此病患右眼視力小於零點零壹，符合此標準
    」，有台中榮民總醫院八十八年五月十九日八八中榮眼字第００一二號函及九十
    年九月二十五日（九十）中榮眼字第００二一號函各一件附卷可稽，故被害人身
    體之受傷已達刑法第十條第四項第一款之重傷程度，實堪認定。是被告上開所辯
    ，顯係事後卸責之詞，不足採信。本院公設辯護人雖以：被告持行動電話打被害
    人時，並非基於使人受重傷之故意而朝其右眼擊之，係因被害人閃避之故而不幸
    正中其右眼，且設若被告有使人受重傷之故意，下手必定極為猛力，不容被害人
    得以拖延兩天始至醫院就診，是被告並無重傷害之故意等語，為被告辯護。然查
    頭部為人體極為重要之部位，而臉部尤為其中最重要且較易受傷之處，舉凡五官
    中眼、耳、鼻、口等均在此處，則被告手持堅硬之手機猛擊被害人此處，本即有
    擊中被害人之眼睛之可能，且正因被害人會有閃避等動作，被告更不能有不會擊
    中被害人眼睛之確信，然被告竟肆意為上開行為，則縱認被告並非有意直接擊中
    被害人之右眼，然被告主觀上亦應有容認此一結果發生之意思，且其結果之發生
    亦不違背被告之本意，再既因被告係在被害人有所躲避之情況下擊中被害人，其
    擊中之力道自較被害人全無閃避而被擊中之力道為小，然此係因被害人閃避之行
    為所致，亦與被告下手之力道大小無關，是上開辯護意旨尚無可採。又辯護意旨
    另請求本院去函台中榮民總醫院查明被告果未遲延二日就醫診治，其右眼之視力
    是否得以恢復或免於法定視力之喪失？經查被害人於受傷後，休息二天左右，因
    眼睛疼痛難受，即在證人陳聰賢之陪同下就醫一節，業據證人陳聰賢於警訊中證
    述甚明，難認被害人有何延誤就醫之情形，則被害人之傷勢既係因被告之重傷害
    行為所致，上開證據本院認為自無調查之必要，應予指明。本件事證明確，被告
    犯行堪以認定。
二、被告丙○○以手機敲擊被害人乙○○之右眼，造成被害人乙○○之右眼達到『法
    定視力喪失』之狀態，核其所為，係犯刑法第二百七十八條第一項之重傷罪。查
    被告丙○○曾於八十三年間，因犯妨害風化罪，經本院判處有期徒刑七月確定，
    甫於八十四年十月二十五日執行完畢，有台灣台中地方法院檢察署刑案資料查註
    紀錄表及台灣高等法院被告全國前案紀錄表各一件附卷可按，其於五年內再犯本
    件有期徒刑以上之罪，為累犯，應依法加重其刑。爰審酌被告素行不佳，僅因細
    故即出手毆擊他人，並攻擊他人臉部之要害，造成被害人右眼失明，而受有無法
    彌補之傷害，惡性重大，犯後仍矢口否認犯行等一切情狀，量處如主文所示之刑
    ，以示懲儆。
據上論斷，應依刑事訴訟法第二百九十九條第一項前段，刑法第二百七十八條第一項
、第四十七條，判決如主文。
中      華      民      國    九十      年      十      月     十七     日
                         臺灣臺中地方法院刑事第三庭
                             審判長法  官  唐 光 義
                                   法  官  張 智 雄
                                   法  官  黃 炫 中
右正本證明與原本無異。
如不服本判決，應於判決送達後十日內向本院提出上訴狀，上訴於臺灣高等法院臺中
分院( 須附繕本 )。
                                    書記官
中      華      民      國    九十      年      十      月     十八     日


司法院資訊處製作；財團法人民間司法改革基金會備份。
